臺灣高等法院刑事裁定　　　　　　　　100年度聲再字第187號
再審聲請人
即受判決人　姚正順
上列聲請人因毒品危害防制條例案件，對於本院97年度上訴字第
5716號確定判決（臺灣士林地方法院97年度訴字第147號、第968
號，起訴案號：臺灣士林地方法院檢察署96年度偵字第12073、
13368、13838號及追加起訴案號：97年度偵字第12086號），聲
請再審，本院裁定如下：
    主  文
再審之聲請駁回。
    理  由
一、再審聲請意旨略以：(一)證人陳震裕於96年9 月27日警詢中證
    稱：於96年9 月27日13時許，委請綽號「鳥仔」（即證人裘
    名重）以其手機0000000000號撥打0000000000號行動電話聯
    絡，由其出資800 元合資向姚正順購買1,000 元之海洛因毒
    品等語，雖與證人裘名重於96年9 月27日警詢中證述由證人
    陳震裕出資800 元購買海洛因相符，然證人陳震裕於第一審
    （士林地方法院）97年7 月16日審理中改稱：於96年9 月27
    日係先委請裘名重以其所使用之手機0000000000號撥打0000
    000000號行動電話，復由其以公共電話撥打0000000000號行
    動電話聯絡姚正順以償還款項800 元，並取回原先抵押予姚
    正順之NOKIA 廠行動電話機具等語，此與證人裘名重於初審
    （士林地方法院）97年8 月20日審理中又改稱：當日（即96
    年9 月27日）並未向姚正順購買毒品等語，核與渠等於警詢
    中所為之證言顯不相同。(二)經調閱前開行動電話通聯紀錄，
    證人裘名重所使用之0000000000號行動電話與姚正順所持用
    之上開行動電話，於96年9 月27日確有通話紀錄（聲證一）
    二通，然前開0000000000號行動電話通聯紀錄並無各該通話
    內容之記載，僅能有證明確有「通聯」而已。(三)證人陳震裕
    、裘名重之證言，渠於警詢至原審審理中前後之證詞，顯有
    出入，依96年9 月27日中和分局查獲情形之錄影光碟勘驗結
    果，當日陳震裕、裘名重甫至現場，未見姚正順前即遭警查
    獲，且未在證人陳震裕、裘名重身上扣得任何毒品，而通聯
    紀錄亦無通話內容之記載，從而證人陳震裕、裘名重之證言
    即屬虛偽。(四)證人陳震裕、裘名重向姚正順購買第一級毒品
    海洛因之時間不符。(五)中和分局96年9 月27日查獲之錄影光
    碟於本件確定判決前即已存在，屬該判決時未經注意之證據
    ，亦能動搖原確定判決所認定之事實，依最高法院35年特抗
    字第21號判例意旨，應認係發現確實之新證據。(六)扣案之新
    台幣2,500 元，無法證明為毒品交易所得，且該2,500 元係
    由證人李明華、曾豐淳自姚正順身上搜索而得，自難憑證人
    李明華、曾豐淳片面之證述逕行認定為販賣毒品所得，因認
    證人證述虛偽及有新證據，為此爰依刑事訴訟法第420 條第
    1 項第2 款、第6 款聲請再審云云。
二、再審聲請人提出門號0000000000號行動電話於96年9月26日
    13:08起至同年月27日14:11止之通聯紀錄影本、淡水第一信
    用合作社石門分社（帳號：0000000000000、戶名：姚正順
    ）及台北北門郵局（帳號：00000000000000、戶名：姚正順
    ）之存摺封面及內頁影本等「新證據」，並以前開00000000
    00號行動電話通聯紀錄並無各該通話內容之記載，僅能證明
    有「通聯」而已，參以證人曾豐淳及李明華警員於偵查中證
    稱：證人陳震裕及裘名重於96年9 月27日為警查獲時，並未
    在證人陳震裕及裘名重身上扣得任何毒品等語，從而證人陳
    震裕、裘名重之證言，即屬虛偽，自得為受判決人之利益聲
    請再審。再審聲請人人姚正順所有淡水第一信用合作社存摺
    ，於96年8 月30日之存款餘額有219,472 元，另所有之台北
    北門郵局存摺，於同日之存款餘額有215,870 元，益徵扣案
    之新台幣2,500 元非販賣毒品所得，因認有刑事訴訟法第42
    0 條第1 項第2 、6 款之再審理由云云。
三、按有罪之判決確定後，為受判決人之利益聲請再審，必其聲
    請之理由合於刑事訴訟法第420 條第1 項所定情形之一或第
    421 條有足生影響於判決之重要證據漏未審酌者，始准許之
    。又刑事訴訟法第420 條第1 項第2 、6 款規定，有罪之判
    決確定後，有原判決所憑之證言已證明其為虛偽之情形，或
    因發現確實之新證據，足認受有罪判決之人應受無罪、免訴
    、免刑或輕於原判決所認罪名之判決之情形，固得聲請再審
    ，但各該款所謂已證明其為虛偽或已證明其係被誣告，須其
    證明已經判決確定，或其刑事訴訟不能開始或續行，非因證
    據不足者為限，此觀同條第2 項之規定甚明。再刑事訴訟法
    第420 條第1 項第6 款所謂「發見新證據」，係指該證據當
    時已經存在，為法院及當事人所不及知，不及調查斟酌，至
    其後始行發見，且就證據本身形式上觀察，固不以絕對不須
    經過調查程序為條件，但必須顯然可認為足以動搖原有罪確
    定判決，而為受判決人無罪、免訴、免刑或輕於原判決所認
    罪名之判決者為限。又「判決以後成立之文書，其內容係根
    據另一證據作成，而該另一證據係成立於事實審法院判決之
    前者，應認為有新證據之存在。」（最高法院75年台上字第
    7151號判例意旨參照）。
四、經查：
  (一)再審聲請人以證人陳震裕、裘名重於警詢、審理中證述有前
    後不同，而認其證言有虛偽情形，而聲請再審。惟按證人之
    陳述部分前後不符，或相互間有所歧異時，究竟何者為可採
    ，法院仍得本其自由心證予以斟酌，非謂一有不符或矛盾，
    即應認其全部均為不可採信。從而供述之一部認為真實者，
    予以採取，自非證據法則所不許。是證人供述之證言前後縱
    有差異，事實審法院依憑其前後之供述，斟酌其他證據，本
    於經驗法則與論理法則，取其認為真實之一部，作為論罪之
    證據，自屬合法，難謂所認事實與供述證據之部分不符，即
    指判決有證據上理由矛盾之違法。再審聲請人雖以證人陳震
    裕、裘名重於法院審理時均否認有合資向再審聲請人購買毒
    品海洛因，此雖異於渠等於警詢時之供述，惟證人陳震裕、
    裘名重於警詢及法院審理中所述縱有不同，法院仍得本其自
    由心證予以斟酌而認定其何者可採，非謂一有不符或矛盾，
    即認其全部均為不可採信，再審聲請人並未提出其所指證人
    陳震裕、裘名重警詢證言係屬虛偽之判決確定之證明，且依
    卷內證據亦無相當證據足認渠等於警詢中所言係屬虛偽，即
    與刑事訴訟法第420 條第1 項第2 款之再審理由不合，亦與
    最高法院25年抗字第292 號、46年台抗字第8 號判例「所謂
    原判決所憑之證言已證明其為虛偽者，除已經確定判決證明
    為虛偽者外，必須有相當證據足以證明其為虛偽，始屬相符
    」不符，其以此事由聲請再審，自無理由。
  (二)再審聲請人提出前開手機門號0000000000號於96年9 月27日
    之通聯紀錄影本一份，以證明通聯紀錄所載之時間與證人陳
    震裕販入毒品之時間不同，原確定判決事實認定有誤；中和
    分局於96年9 月27日查獲之錄影光碟，與原確定判決認定事
    實所依憑之販賣毒品海洛因之時間，有諸多矛盾錯誤；再審
    聲請人所開設之淡水第一信用合作社石門分社、台北北門郵
    局之交易明細，證明再審聲請人迄96年8 月31日止，尚有存
    款各219472元、215870元，且96年9 月15日亦無存款交易資
    料，益徵扣案2500元尚無法證明係販賣毒品所得，有刑事訴
    訟法第420 條第1 項第6 款之再審理由云云。
  1.按因發現確實之新證據，足認受有罪判決之人應受無罪、免
    訴、免刑或輕於原判決所認罪名之判決者，得聲請再審，刑
    事訴訟法第42 0條第1 項第6 款定有明文。「所謂發見之新
    證據，係指該項證據，事實審法院於判決前因未經發見，不
    及調查斟酌，至其後始行發見者而言，若判決前已經當事人
    提出或聲請調查之證據，經原法院捨棄不採者，即非該條款
    所謂發見之新證據，不得據為聲請再審之原因。」（最高法
    院28年抗字第8 號判例），「刑事訴訟法第420 條第1 項第
    6 款及第422 條第3 款所稱新證據之意義仍採以往之見解，
    係指該項證據於事實審法院判決前已經存在，當時未能援用
    審酌，至其後始行發見者而言。」（最高法院72年度第11次
    刑事庭會議決議）。因之所謂發見確實之新證據，係指該證
    據於事實審法院判決前已經存在，為法院、當事人所不知，
    不及調查斟酌，至其後始行發見，且就證據本身形式上觀察
    ，固不以絕對不須經過調查程序為條件，但必須顯然可認為
    足以動搖原有罪確定判決，而為受判決人無罪、免訴、免刑
    或輕於原判決所認罪名之判決者為限。倘已經提出之證據於
    判決時漏未審酌，除係不得上訴於第三審法院之案件，經第
    二審確定之判決，合於同法第421 條規定再審理由得依該條
    規定聲請再審外，即非此所稱之新證據，不得據以聲請再審
    。故受理聲請再審之最後事實審法院，應就聲請再審理由之
    所謂「新證據」，是否具備事實審判決前已經存在，為法院
    、當事人所不知，事後方行發見之「嶄新性」（或稱「新規
    性」），及顯然可認足以動搖原有罪確定判決，應為無罪、
    免訴、免刑或輕於原判決罪名之「顯然性」（或稱「確實性
    」）二要件，加以審查，為判斷應否准予開始再審之準據，
    二者均不可或缺，倘未兼備上開學理上所謂「新規性」與「
    確實性」之二種再審新證據之特性，即不能據為再審之原因
    （最高法院93年度台抗字第98號、86年度台抗字第477 號裁
    判要旨參照) 。
  2.查再審聲請人所提手機通聯紀錄、中和分局於96年9 月27日
    查獲時之錄影光碟，於原確定判決事實審本院審理時已經存
    在（見本院97年度上訴字第5716號判決第14頁第19- 20行、
    13頁第19-20 行），非法院及當事人所不知，即非刑事訴訟
    法第420 條第1 項第6 款所稱之「新證據」，又再審聲請人
    提出其所開設之淡水第一信用合作社石門分社、台北北門郵
    局存摺之封面及內頁影本各一份，惟此僅能證明再審聲請人
    之存款帳戶內金額增加、減少、結餘之情形，與再審聲請人
    是否有販賣第一級毒品海洛因予陳震裕及周如樺等人之事實
    並無必然關係，不足動搖原確定判決，均難認有再審理由。
五、綜上所述，再審聲請人所舉再審事由與刑事訴訟法第420條
    第1項第2款及同條項第6款所列得為再審之事由不符，其聲
    請再審為無理由，應予駁回。
據上論斷，應依刑事訴訟法第434條第1項，裁定如主文。
中    華    民    國  100     年    6     月    13    日
                  刑事第八庭  審判長法  官  張傳栗
                                    法  官  劉嶽承
                                    法  官  黃斯偉
以上正本證明與原本無異。
如不服本裁定，應於收受送達後五日內向本院提出抗告狀。
                                    書記官  王宜玲
中    華    民    國   100    年    6     月    17    日